【裁判字號】    92,易,1084
【裁判日期】    921231
【裁判案由】    竊盜
【裁判全文】
臺灣臺南地方法院刑事判決
    公  訴  人  臺灣臺南地方法院檢察署檢察官
    被      告  丙○○
    指定辯護人  本院公設辯護人    甲○○
    輔  佐  人
    即被告之父  丁○○
右列被告因竊盜案件，經檢察官提起公訴（九十二年度偵字第九二七三號），被告就
被訴事實為有罪之陳述，本院裁定進行簡式審判程序，判決如左：
    主  文
丙○○連續竊盜，處拘役拾玖日，如易科罰金，以參佰元（折合新臺幣玖佰元）折算
壹日。並於刑之執行完畢或赦免後，令入相當處所，施以監護，監護期間為一年。
扣案機車鑰匙壹支沒收。
    事  實
一、丙○○為中度智能不足且精神耗弱之人，其基於意圖為自己不法所有之概括犯意
    ，先於九十二年七月六日某時，在臺南市○○路○段東帝士百貨公司前，持自備
    之鑰匙竊得己○○所有之車牌號碼為ＯＳＣ～九九七號重型機車一部後，將該車
    車牌丟棄，再於同年月三十一日某時，持不詳工具，在臺南市○○路○段與小東
    路路口，竊得乙○○所有之車牌號碼ＫＸ六～二九Ｏ號機車之車牌一面，得手後
    將該車牌懸掛在上開竊得之重型機車上。嗣於同年八月十七日下午四時四十五分
    許，丙○○在臺南市○區○○路一六二巷五之一號空屋內拆解上開重型機車之零
    件時，為警當場查獲，並扣得其行竊時使用之機車鑰匙一支。
二、案經臺南市警察局第五分局報請臺灣臺南地方法院檢察署檢察官偵查起訴。
    理  由
一、右揭犯罪事實，業據被告丙○○於警詢、偵查中坦承不諱，並於本院審理時為認
    罪之表示（本院九十二年十二月十九日準備程序筆錄、審判筆錄），核與被害人
    己○○、乙○○於警詢中指訴失竊之情節相符，且有車輛竊盜查詢資料及車輛竊
    盜、車牌失竊資料個別查詢報表、扣押書（上開竊得之重型機車、車牌）各一紙
    及贓物認領保管單二紙及其行竊時使用之機車鑰匙一支扣案可稽，足徵被告自白
    與事實相符，本件事證明確，被告竊盜犯行堪以認定。
二、核被告丙○○所為，係犯刑法第三百二十條第一項之竊盜罪。其先後二次竊盜犯
    行，時間緊接，犯罪構成要件相同，顯係基於概括犯意為之，為連續犯，應依刑
    法第五十六條規定論以一罪，並加重其刑。又經本院函請行政院衛生署嘉南療養
    院鑑定被告行為時之精神狀況結果，認「綜合黃員（被告）之過去生活史、疾病
    史、犯案經過、身體檢查、精神狀態與心理衡鑑結果，研判黃員就犯行時之精神
    狀態：黃員犯案過程意識清楚，雖於時、地限於認知功能障礙而有部分出入，但
    大抵可以清楚地重述犯行經過。黃員否認受他人之唆使，否認有幻覺或妄想等活
    性精神症狀之干擾，本身亦無精神疾病史。然而，黃員的智識能力不佳，屬於中
    等智能障礙之範圍，最高相當於小學四年級的程度，心思複雜度偏低，無法適當
    處理內心需求或衝動，多要求慾望的立即滿足，衝動自控力，壓力調適能力不佳
    ，在面對複雜的人際互動與社會生活，黃員的認知能力無法承擔如此豐富、繁雜
    之訊息的分析與判斷，容易在應對與判斷上出現過份簡化的情形；故就整體評估
    ，黃員於犯行時，雖對外界事務仍具有知覺、理會，及自由決定意思之能力，但
    其行為時之精神認知上，對外界事物之知覺判斷能力卻較普通一般人的平均程度
    顯然減退，即犯罪時之精神狀態雖未達心神喪失，但已處於精神耗弱之程度。」
    有該院九十二年十一月二十八日嘉南般字第Ｚ○○○○○○○○○號函附九十二
    年十一月二十三日司法精神鑑定報告書一份在卷可佐，準此所述，被告於本案發
    生時處於精神耗弱之狀態，應可認定。其於行為時，係處於精神耗弱之狀態，爰
    依刑法第十九條第二項之規定減輕其刑，並應依法先加後減之。爰審酌被告前雖
    有多次竊盜前科（詳卷附臺灣高等法院被告前案紀錄表），惟其罹患精神疾病，
    對外界事物之理會、知覺能力較一般人為低，所犯之罪造成之損害尚非鉅大，且
    案發至今一直在嘉南療養院治療精神疾病中，及其犯後坦承犯行、頗有悔意等一
    切情狀，從輕量處如主文所示之刑，並諭知如易科罰金之折算標準，以資懲儆。
    又前揭行政院衛生署嘉南療養院之鑑定另認「黃員受中度智能障礙於先，再從生
    長背景與家庭環境來看，其家庭社經地位不高，缺乏適當之管教方式，甚至存有
    無奈與憤怒之氣氛，造成黃員對社會與法律規範缺乏完整的認識，多透過與朋友
    相處而得知相關規範的片段，並錯誤認知違反規範之嚴重性，導致不斷出現偷竊
    之行為，然而黃員亦非是完全不知道或是無法學得相關之規範，在適當的教育和
    訓練下，仍可逐漸學習較合宜的社會化行為。故建議黃員應需於相當處所（如精
    神醫療院所或啟智教養機構），接受進一步輔導教育，以幫助個案清楚認識自己
    行為的適當性與否，學習克制與延宕自己的需求滿足與衝動，學習正確的社會規
    範及再社會化之訓練。」（詳如前揭精神鑑定報告書）。查被告既因行為時精神
    耗弱而減輕其刑，且有再犯竊盜案件之高危險性復有精神疾病，經專業醫療機構
    建議施以適當治療並追蹤，本院認有令被告入相當處所，施以監護之必要，爰另
    依刑法第八十七條第二項、第三項之規定，諭知於刑之執行完畢或赦免後，令入
    相當處所，施以監護，監護期間為一年。扣案機車鑰匙一支為被告所有供犯罪所
    用之物，業據其陳明在卷，並依刑法三十八條第一項第二款沒收。
據上論斷，應依刑事訴訟法第二百七十三條之一第一項、第二百九十九條第一項前段
，刑法第五十六條、第三百二十條第一項、第十九條第二項、第八十七條第二項、第
三項、第四十一條第一項前段、第三十八條第一項第二款，罰金罰鍰提高標準條例第
一條前段、第二條，判決如主文。
本案經檢察官戊○○到庭執行職務。
中      華      民      國      九十二    年      十二    月    三十一  日
                                臺灣臺南地方法院刑事第四庭
                                    法  官  謝瑞龍
右正本證明與原本無異。
如不服本判決，應於送達後十日內，向本院提出上訴狀（應附繕本）。
                                    書記官  吳姁穗
中      華      民      國      九十三    年      一      月      二    日
附錄本案論罪科刑法條全文：
刑法第三百二十條第一項：
意圖為自己或第三人不法之所有，而竊取他人之動產者，為竊盜罪，處五年以下有期
徒刑、拘役或五百元以下罰金。


司法院資訊處製作；財團法人民間司法改革基金會備份。
